臺灣桃園地方法院刑事判決　　　　　　　　　　　　　九十年度訴字第一八一號
　　公　訴　人　臺灣桃園地方法院檢察署檢察官
　　被　　　告　甲○○　男　三.
　　　　　　　　乙○○　男　三.
　　右　一　人
　　選任辯護人　謝天仁律師
右列被告因違反護照條例等案件，經檢察官提起公訴（九十年度偵字第一六三九四號
、第一六六四六號），本院判決如左：
        主  文
甲○○意圖為自己不法之所有，以詐術使人將本人之物交付，處有期徒刑捌月。
乙○○無罪。
        事  實
一、甲○○曾於民國八十四年間因犯侵占罪，經臺灣高等法院於八十五年八月廿七日
    判處有期徒刑一年六月確定，又於八十四年間因犯侵占罪，經臺灣高等法院於八
    十五年八月廿七日判處有期徒刑三月確定，該二案之罪刑嗣經定應執行刑為有期
    徒刑一年七月，因甲○○拒不到案執行，經臺灣臺北地方法院檢察署於八十六年
    三月十五日發布通緝在案，其為能順利出入國境，竟於八十九年八月間向其友人
    乙○○訛稱其在加拿大有事業，如有興趣可赴加拿大發展，進而要求乙○○將中
    華民國護照交給其以辦理加拿大簽證，乙○○不疑有詐，陷於錯誤，乃將己之護
    照交予甲○○。甲○○詐得乙○○之護照後，乃基於概括之犯意，先後於八十九
    年十月四日（出）、同年十一月二日（入）、同年十一月七日（出）、同年十二
    月二十七日（入）、九十年一月十日（出）、同年一月二十日（入）、同年二月
    九日（出）、同年二月十七日（入），持乙○○之護照冒其名義出入桃園中正機
    場國境，並於九十年三月八日（出）、同年月九日（入）、同年月九日（出）、
    同年月十日（入）、同年月十日（出）、同年月十一日（入）、同年月十四日（
    出）、同年月十五日（入）、同年月十六日（出）、同年月十七日（入）、同年
    月十七日（出）、同年月十八日（入）、同年月二十三日（出）、同年月二十四
    日（入）、同年月二十四日（出）、同年月二十五日（入）、同年月三十日（出
    ）、同年月三十一日（入）、同年月三十一日（出）、同年四月一日（入）持乙○○之護照冒其名義出入我國基隆港國境，連續使不知情之內政部入出境管理局
    派駐在前開機場、港口之關員，將乙○○入出境之不實事項輸入電腦，而登載於
    職務上所掌之旅客入出境紀錄電腦資料檔上，又在乙○○之護照內頁蓋用入出境
    章戳，以表示乙○○確有於前開日期入出境，甲○○則在下次出入境時將乙○○
    之護照（包括內頁）持交前開機場、港口之關員檢驗，因而加以行使前開關員所
    登載不實之護照內頁，均足以生損害於內政部入出境管理局對於旅客入出境資料
    管理之正確性。
二、案經臺灣桃園地方法院檢察署檢察官自動檢舉簽分偵查起訴。
        理  由
甲、被告甲○○部分：
一、訊據被告甲○○固不否認因被通緝，故持用被告乙○○之護照入出境之事實，然
    矢口否認有何詐欺乙○○之事實，辯稱：伊有向乙○○表示要借乙○○之護照使
    用云云。惟查：共同被告乙○○堅決否認被告甲○○有向其借護照使用，辯稱：
    被告甲○○是告訴伊說其在加拿大有事業，問伊有無興趣，伊說要考慮，被告甲○○即說考慮沒關係，但是先將護照交給其辦加拿大簽證等語。被告甲○○雖又
    陳稱被告乙○○有幫伊刷卡買機票以助伊於八十九年十月四日、八十九年十一月
    二日搭機往返中正機場與馬來西亞，乙○○明知幫伊買之機票上面之名字係伊之
    名字，而該機票又係伊要使用，可見乙○○明知伊要用乙○○名義入出境，因之
    ，伊向乙○○借護照使用乃乙○○明知之事實。然被告乙○○又辯稱「我是分二
    次幫甲○○還有甲○○的朋友購買他們的機票。我第一次是八十九年十月份偕同
    甲○○去旅行社買到馬來西亞的機票，是甲○○與旅行社的人洽商的，他們洽商
    好之後甲○○叫我拿出信用卡來刷，在簽帳單上簽名，機票我沒有看過，甲○○
    出國之後，甲○○從國外打電話來，向我說他有一個朋友（姓名我不記得）也要
    買到馬來西亞的機票，他要我也幫他出錢，我和他的朋友就一起去前述不知名的
    旅行社，也是甲○○的朋友去和旅行社的人洽商，之後我再拿出信用卡來刷，並
    在簽帳單上簽名。甲○○還叫我要送他的朋友到機場。我記得甲○○是八十九年
    的十月份打電話給我，叫我刷他朋友的機票的。」、「（問：難道你不知道他用
    你的名義買機票嗎？）不知道。」（見本院九十一年九月廿七日調查筆錄）。本
    院質諸被告甲○○對此有何意見，其陳稱「乙○○所陳述的情形沒錯，但是我記
    得八十九年十月的時候我經濟狀況不好，所以和乙○○一起去旅行社請他刷卡買
    來回機票，因為來回機票有打折。但是來回機票中間的期間有限定一定的期間，
    我八十九年十月四日出國，在十一月二日回國，那時候已經過了套票相隔的期間
    ，所以回程機票已經不能用。因此我在馬來西亞打電話給乙○○的時候，除了請
    乙○○幫我朋友（「阿如」）刷去馬來西亞的機票外，另外還有刷卡買他名義而
    事實上是我用來回國的機票，請我那位朋友把那張機票一起帶到馬來西亞來，讓
    我回國所用。」，被告甲○○並聲請本院傳訊「阿如」以明事實真象。後經本院
    調查，被告甲○○、乙○○所稱之甲○○之友人「阿如」之姓名為丙○○，然經
    本院二次傳喚，該丙○○均未到庭，因之，被告乙○○前開所辯之第二次去買機
    票係由丙○○和旅行社之職員洽商，交易完畢，才請伊拿信用卡出來刷是否即屬
    實在，雖尚無從驗證；然被告甲○○所辯稱之被告乙○○明知其要用乙○○之護
    照出入境，並用乙○○之名義買機票云云，亦屬無法證實。尤其，被告甲○○、
    乙○○均一致陳稱被告甲○○尚欠乙○○數萬元，即使詳細數額尚有爭議，然被
    告乙○○是否會在明知被告甲○○為司法機關通緝，一旦出境，很有可能即不再
    回國，其之債權無法確保之情況下，尤大方刷卡幫被告甲○○買機票，並甘冒被
    告甲○○一旦在機場、港口為關員識破，己亦有擔負刑責之可能，仍出借己之護
    照並親自刷卡幫甲○○買機票，實亦不能令人無疑，況被告甲○○且向本院陳稱
    被告乙○○出借護照予伊並無任何對價存焉，其更於本院九十年十一月五日第一
    次調查時陳稱其向乙○○借護照時，沒有說是要持以入出國。公訴人僅以被告甲○○之供述，及被告乙○○於交付護照後達半年餘未辦妥簽證，亦未索還其護照
    ，對此重要之證件未加聞問，與常情有悖，即遽認被告乙○○明知被告甲○○欲
    借用其之護照入出境，仍應允之，尚有未妥。綜上，被告甲○○前開所辯，無從
    採信，以被告乙○○所陳為較可採，此外，並有旅客入出境記錄查詢一紙附卷可
    稽，本件事證明確，被告甲○○右開犯行洵堪認定。
二、核被告甲○○所為，係犯刑法第三百三十九條第一項之詐欺取財罪、第二百十六
    條行使第二百十四條之使公務員登載不實文書罪、入出國及移民法第五十四條之
    未經許可入出國罪；被告甲○○使公務員在職務上所掌公文書登載不實後，再持
    以行使，行使之高度行為已吸收使公務員登載不實之低度行為，低度行為自不另
    論罪，公訴人忽略被告甲○○尚有行使之高度行為，雖有未洽，然既有高低度行
    為之吸收關係，自在本院得一併審究之範圍內。被告甲○○先後多次行使使公務
    員登載不實、未經許可入出國，各時間緊接，所犯又係構成要件相同之罪名，各
    顯係基於概括之犯意所為，為連續犯，各以一罪論，並依刑法第五十六條之規定
    加重其刑。被告甲○○所犯前開各罪間，互有方法結果之牽連關係，為牽連犯，
    應依刑法第五十五條之規定，從最重之詐欺取財罪處斷；公訴人雖未起訴被告甲○○詐欺取財罪、未經許可入國罪，然既與已起訴之部分具有牽連犯裁判上一罪
    之關係，均在本院得一併審判之範圍內。爰審酌被告甲○○未經許可入出國之次
    數眾多、其詐得他人護照之目的係為掩護己之通緝身分入出境、其之行為危害入
    出境管理及通緝人犯入出境之管制甚鉅、其除詐欺罪責外均已大致坦承罪責等一
    切情狀，量處如主文所示之刑。
乙、被告乙○○部分：
一、公訴意旨略以：被告甲○○係向被告乙○○表明欲以其名義入出國，被告乙○○
    同意，乃出借己身之護照予被告甲○○使用，持以入出境，因認被告乙○○係犯
    護照條例第二十四條第三項之罪。
二、按犯罪事實應依證據認定之，無證據不得推定其犯罪事實，刑事訴訟法第一百五
    十四條定有明文。又認定不利於被告之事實，須依積極證據，苟積極證據不足為
    不利於被告事實之認定時，即應為有利於被告之認定，更不必有何有利之證據，
    最高法院三十年上字第八一六號著有判例可資參照。
三、經核公訴人認定被告乙○○右揭犯罪，無非係以共同被告甲○○之指證為唯一之
    論罪依據。訊據被告則堅決否認有右開犯行，辯稱：被告甲○○是告訴伊說其在
    加拿大有事業，問伊有無興趣，伊說要考慮，被告甲○○即說考慮沒關係，但是
    先將護照交給其辦加拿大簽證等語。被告甲○○雖又陳稱被告乙○○有幫伊刷卡
    買機票以助伊於八十九年十月四日、八十九年十一月二日搭機往返中正機場與馬
    來西亞，乙○○明知幫伊買之機票上面之名字係伊之名字，而該機票又係伊要使
    用，可見乙○○明知伊要用乙○○名義入出境，因之，伊向乙○○借護照使用乃
    乙○○明知之事實。然被告乙○○又辯稱「我是分二次幫甲○○還有甲○○的朋
    友購買他們的機票。我第一次是八十九年十月份偕同甲○○去旅行社買到馬來西
    亞的機票，是甲○○與旅行社的人洽商的，他們洽商好之後甲○○叫我拿出信用
    卡來刷，在簽帳單上簽名，機票我沒有看過，甲○○出國之後，甲○○從國外打
    電話來，向我說他有一個朋友（姓名我不記得）也要買到馬來西亞的機票，他要
    我也幫他出錢，我和他的朋友就一起去前述不知名的旅行社，也是甲○○的朋友
    去和旅行社的人洽商，之後我再拿出信用卡來刷，並在簽帳單上簽名。甲○○還
    叫我要送他的朋友到機場。我記得甲○○是八十九年的十月份打電話給我，叫我
    刷他朋友的機票的。」、「（問：難道你不知道他用你的名義買機票嗎？）不知
    道。」（見本院九十一年九月廿七日調查筆錄）。本院質諸被告甲○○對此有何
    意見，其陳稱「乙○○所陳述的情形沒錯，但是我記得八十九年十月的時候我經
    濟狀況不好，所以和乙○○一起去旅行社請他刷卡買來回機票，因為來回機票有
    打折。但是來回機票中間的期間有限定一定的期間，我八十九年十月四日出國，
    在十一月二日回國，那時候已經過了套票相隔的期間，所以回程機票已經不能用
    。因此我在馬來西亞打電話給乙○○的時候，除了請乙○○幫我朋友（「阿如」
    ）刷去馬來西亞的機票外，另外還有刷卡買他名義而事實上是我用來回國的機票
    ，請我那位朋友把那張機票一起帶到馬來西亞來，讓我回國所用。」，被告甲○○並聲請本院傳訊「阿如」以明事實真象。後經本院調查，被告甲○○、乙○○
    所稱之甲○○之友人「阿如」之姓名為丙○○，然經本院二次傳喚，該丙○○均
    未到庭，因之，被告乙○○前開所辯之第二次去買機票係由丙○○和旅行社之職
    員洽商，交易完畢，才請伊拿信用卡出來刷是否即屬實在，雖尚無從驗證；然被
    告甲○○所辯稱之被告乙○○明知其要用乙○○之護照出入境，並用乙○○之名
    義買機票云云，亦屬無法證實。尤其，被告甲○○、乙○○均一致陳稱被告甲○○尚欠乙○○數萬元，即使詳細數額尚有爭議，然被告乙○○是否會在明知被告
    甲○○為司法機關通緝，一旦出境，很有可能即不再回國，其之債權無法確保之
    情況下，尤大方刷卡幫被告甲○○買機票，並甘冒被告甲○○一旦在機場、港口
    為關員識破，己亦有擔負刑責之可能，仍出借己之護照並親自刷卡幫甲○○買機
    票，實亦不能令人無疑，況被告甲○○且向本院陳稱被告乙○○出借護照予伊並
    無任何對價存焉，其更於本院九十年十一月五日第一次調查時陳稱其向乙○○借
    護照時，沒有說是要持以入出國；此等情狀均已載明如前所述。公訴人以被告乙○○於交付護照後達半年餘未辦妥簽證，亦未索還其護照，對此重要之證件未加
    聞問，與常情有悖，雖屬合理之懷疑，然因本案亦仍不能排除被告乙○○可能不
    知被告甲○○取得其之護照後係用以入出境之合理懷疑，因之，尚無從僅以共同
    被告甲○○所為對被告乙○○不利之供述，作為認定被告乙○○犯罪之唯一依據
    。此外，復查無其他積極證據，足以證明被告乙○○有何右開犯行，被告乙○○
    犯罪尚屬不能證明，衡諸首開法條及判例要旨，自應依法諭知無罪之判決。
據上論斷，應依刑事訴訟法第二百九十九條第一項前段、第三百零一條第一項，入出
國及移民法第五十四條，刑法第十一條前段、第三百三十九條第一項、第二百十六條
、第二百十四條、第五十五條，罰金罰鍰提高標準條例第一條前段，判決如主文。
本案經檢察官郭靜文到庭執行職務
中      華      民      國      九十一    年  十二      月      三十    日
                                臺灣桃園地方法院刑事第一庭
                                      法  官    曾  雨  明
右正本證明與原本無異。
如不服本判決，應於判決送達後十日內向本院提出上訴狀(應附繕本 )，上訴於
臺灣高等法院。
                                      書記官    戴  育  萍
中        華        民        國    九十二    年    一    月    十七    日
附論罪科刑依據之法條：
刑法第三百三十九條第一項、第二百十六條、第二百十四條
中華民國刑法第三百三十九條第一項
意圖為自己或第三人不法之所有，以詐術使人將本人或第三人之物交付者，處五年以
下有期徒刑、拘役或科或併科一千元以下罰金。
中華民國刑法第二百十六條
行使第二百十條至第二百十五條之文書者，依偽造、變造文書或登載不實事項或使登
載不實事項之規定處斷。
中華民國刑法第二百十四條
明知為不實之事項，而使公務員登載於職務上所掌之公文書，足以生損害於公眾或他
人者，處三年以下有期徒刑、拘役或五百元以下罰金。
入出國及移民法第五十四條
未經許可入出國或受禁止出國處分而出國者，處三年以下有期徒刑、拘役或科或併科
新臺幣九萬元以下罰金。
